【裁判字號】    99,交抗,194
【裁判日期】    991110
【裁判案由】    聲明異議
【裁判全文】
臺灣高等法院臺南分院交通事件裁定     99年度交抗字第194號
抗  告  人
即受處分人  甲○○
上列抗告人因違反道路交通管理處罰條例案件，不服臺灣嘉義地
方法院，中華民國99年10月5日所為裁定（99年度交聲字第525號
），提起抗告，本院裁定如下：
    主  文
抗告駁回。
    理  由
一、抗告意旨略以：按汽車駕駛人有利用汽車犯罪，經判處有期
    徒刑以上之刑確定者，吊銷駕駛執照，民國64年道路交通管
    理處罰條例第55條第1項第1款定有明文。嗣上開規定於64年
    7月24日修正，移至同條例第61條第2項規定：汽車駕駛人有
    違反道路交通安全規則，因而肇事致人受傷者，吊扣其駕駛
    執照3個月至6個月。並於65年1月1日公布施行。本件抗告人
    於64年10月2日凌晨1時將大貨車停於嘉義市○○路57號前路
    側，致人受傷，64年12月29日尚未遭判處有期徒刑確定，抗
    告人上開過失傷害行為，係遲至65年2月18日始經本院以65
    年度交上易字第633號判處有期徒刑6月確定，是上開原處分
    機關於抗告人於64年12月29日尚未遭判處有期徒刑確定前即
    吊銷抗告人職業駕駛執照，顯係為違法之裁決處分，原審法
    院駁回抗告人之異議即有違誤，況原審法院未撤銷原處分，
    抗告人則無法請求國家賠償及聲請發還駕駛執照云云。
二、按道路交通管理處罰條例自抗告人違規行為發生時迄今，雖
    迭有修正，但程序事項，仍應依現行道路交通管理處罰條例
    之規定為之。次按受處分人不服道路交通管理處罰條例第8
    條所定主管機關所為之處罰者，得於接到裁決書之翌日起20
    日內，向管轄地方法院聲明異議，道路交通管理處罰條例第
    87條第1項定有明文。又交通法庭認為聲明異議不合法律上
    之程式或其異議權已經喪失者，應以裁定駁回之，但其不合
    法律上之程式可補正者，應先定期命為補正，逾期不補正者
    ，即予駁回，道路交通案件處理辦法第17條定有明文。再按
    案件曾經判決確定者，應為免訴之判決，刑事訴訟法第302
    條第1款定有明文；亦即，同一案件經判決確定後，即不得
    再重行起訴，此即為刑事訴訟法上所稱之「一事不再理」原
    則。對於交通違規事件重複聲明異議事件，道路交通法規本
    身既無特別規定，依據道路交通管理處罰條例第89條、道路
    交通事件處理辦法第3條既有準用刑事訴訟法之規定，則法
    院於受理交通聲明異議事件，就重複聲請之交通違規聲明異
    議事件，即得適用前開刑事訴訟法上「一事不再理」原則，
    據以裁定駁回。
三、經查：本件抗告人甲○○於64年10月2日凌晨1時許，駕駛省
    三—0796號大貨車，停靠於嘉義市○○路57號前路測，因夜
    間停車於路旁未點放燈光，違反道路交通安全規則，因而肇
    事致被害人陳焜雄騎乘機車未能及時發現而撞及該大貨車，
    因而受有前額、上唇、左手等處裂傷，左大腿擦傷，下頷骨
    骨折，右眼視神經萎縮，抗告人之過失行為業經原審法院於
    64年12月23日以64年度易字第50號判處有期徒刑6月，嗣抗
    告人上訴，經本院於65年2月18日以65年度交上易字第633號
    判決上訴駁回確定，而原處分機關於64年12月29日以抗告人
    有違反道路交通安全規則，因而肇事致人受傷之情事，依據
    當時有效即修正前道路交通管理處罰條例第55條第1項第4款
    規定，以嘉警刑交裁字第11377號裁決吊銷抗告人駕駛執照
    ，抗告人於65年1月間向原審法院聲明異議，經該院於65年2
    月6日以65年度交聲字第6號交通事件裁定，認為抗告人異議
    無理由而駁回其異議，抗告人不服，向本院提起抗告，亦經
    本院於65年3月31日以65年度交聲抗字第16號刑事裁定駁回
    其抗告而確定，抗告人再於67年間對原審法院上開確定之交
    通事件裁定聲請再審，亦經該院於67年1月20日以67年度交
    聲再字第2號裁定駁回再審確定等情，有上開裁決書、臺灣
    高等法院被告前案紀錄表、原審法院65年度交聲字第6號、
    67年度交聲再字第2號交通事件裁定及本院65年度交聲抗字
    第16號刑事裁定附卷可稽（以上見嘉義市政府警察局所提行
    政訴訟答辯狀所附資料，該資料外放），是抗告人就前開交
    通違規聲明異議事件裁定確定後，對於同一交通違規事件，
    重複向原審法院另行具狀提出本件聲明異議，顯然違反「一
    事不再理」之原則，揆諸上開說明，本件聲明異議，不合法
    律程序。又違反道路交通管理處罰條例裁定確定之案件，法
    律並無得聲請再審之相關規定，何況抗告人早於67年間即以
    相同事由聲請再審被駁回確定，有該裁定可稽，本於刑事訴
    訟法第434條第2項所定駁回再審聲請後，不得更以同一原因
    聲請再審之法理，其亦不得聲請再審。本件抗告人就確定之
    裁定聲明異議，亦無從聲請再審，附此敘明。綜上，原審本
    於同上見解，駁回抗告人之異議，經核並不無合，抗告人猶
    執前詞，指摘原裁定不當，求予撤銷，為無理由，應予駁回
    。
三、據上論斷，爰依道路交通事件處理辦法第25條，刑事訴訟法
    第412條，裁定如主文。
中    華    民    國    99    年    11    月    10    日
                  刑事第五庭    審判長法  官  楊明章
                                      法  官  蔡美美
                                      法  官  黃國永
以上正本證明與原本無異。
不得再抗告。
                                      書記官  陳淑貞
中    華    民    國    99    年    11    月    10    日

司法院資訊處製作；財團法人民間司法改革基金會備份。
